【裁判字號】    99,交聲,184
【裁判日期】    990722
【裁判案由】    交管條例聲異
【裁判全文】
臺灣板橋地方法院交通事件裁定         99年度交聲字第184號
原處分機關  交通部公路總局臺北區監理所板橋監理站
異  議  人
即受處分人  張鍾南
上列異議人即受處分人因違反道路交通管理處罰條例案件，對於
交通部公路總局臺北區監理所板橋監理站中華民國98年12月31日
所為之處分（原處分案號：板監裁字第裁41-S00000000號），聲
明異議，本院裁定如下：
    主  文
原處分撤銷。
張鍾南不罰。
    理  由
一、原處分意旨略以：異議人即受處分人（下稱異議人）張鍾南
    所有之車牌號碼FLI-669 號重型機車，於民國98年11月27日
    18時20分許，行經臺南市○○路與長榮路三段路口，因「轉
    彎時，不依標誌、標線、號誌指示（未依二段式左轉）」，
    於臺南市警察局第一分局東寧派出所警員上前指揮停車受檢
    時，而有「違反處罰條例之行為，拒絕停車接受稽查而逃逸
    」之違規事實，經警員逕行製單舉發。嗣違規駕駛人於舉發
    通知單上所載應到案日期前向原處分機關提出申訴，經原處
    分機關函請原舉發單位調查結果，仍認上開重型機車有前揭
    違規事實，乃於98年12月31日以板監裁字第裁41-S00000000
    號裁決書，依道路交通管理處罰條例第60條第1 項及第63條
    第1 項（原處分書漏載第1 款）之規定，裁處罰鍰新臺幣（
    下同）3,000 元，並記違規點數1 點等語。
二、聲明異議意旨略以：伊的兒子張繼仁在臺南成功大學讀書，
    當天騎車行經臺南市○○路，適逢下班交通尖峰時刻車流擁
    擠，而東寧路往長榮路方向機慢車道施工，依道路交通標誌
    標線號誌設置規則第16條之規定，標誌以豎立於行車方向之
    右側為原則，但路口1 至10公尺右側人行道上亦未設置機車
    應以兩段式左轉之標誌，於綠燈時當然直接隨所有汽機車左
    轉循序漸進。而當時車輛眾多，伊的兒子車速不快，但並未
    聽見警察鳴笛攔查，如果警察有攔停的時候，他一定會停下
    來，詎料竟遭舉發拒絕接受稽查而逃逸，故有所不服，爰以
    此聲明異議等語。
三、按汽車駕駛人，駕駛汽車有違反本條例之行為，經交通勤務
    警察或依法令執行交通稽查任務人員制止時，不聽制止或拒
    絕停車接受稽查而逃逸者，除按各該條規定處罰外，處
    3,000 元以上6,000 元以下罰鍰，道路交通管理處罰條例第
    60條第1 項定有明文，惟依上開條文規定，顯係以汽車之駕
    駛人為處罰之主體。另汽車駕駛人不服稽查而逃逸，當場不
    能或不宜攔截製單舉發者，得逕行舉發；而逕行舉發，應記
    明車輛牌照號碼、車型等可資辨明之資料，以汽車所有人為
    被通知人製單舉發；又本條例之處罰，受舉發違反道路交通
    管理事件之受處罰人，認為受舉發之違規行為應歸責他人者
    ，應於舉發違反道路交通管理事件通知單應到案日期前，檢
    附相關證據及應歸責人相關證明文件，向處罰機關告知應歸
    責人，處罰機關應即另行通知應歸責人到案依法處理。逾期
    未依規定辦理者，仍依本條例各該違反條款規定處罰，道路
    交通管理處罰條例第7 條之2 第1 項第4 款、第4 項、第85
    條及違反道路交通管理事件統一裁罰基準及處理細則第36條
    分別定有明文。是以，細究前述法條之涵義及道路交通管理
    處罰條例係以汽車駕駛人為處罰對象之立法原則，應指處罰
    機關在當場不能或不宜攔截製單舉發，而以汽車所有人逕行
    舉發之例外情形，而受處罰之人於知悉實際違規駕駛人之身
    分或相關證據資料時，應即通知實際駕駛人到案而對其處罰
    ，使實際違規者受到應有之行政裁罰，且亦無由拘泥於條文
    文字所載，而認應侷限於受處罰人告知違規駕駛人之資料時
    始可另對實際違規駕駛人處罰。
四、經查，本件舉發違反道路交通管理事件通知單固以本件駕駛
    人駕駛重型機車因有違反道路交通管理處罰條例之行為，拒
    絕停車接受稽查而逃逸，而因當場不宜攔截製單舉發為由，
    逕行以車主即異議人張鍾南為裁罰對象，然異議人所有之前
    開重型機車於警察認定有違規行為當時是由其子張繼仁所駕
    駛之事實，業據證人即舉發警員甲○○於本院調查時證述屬
    實（見本院99年3 月18日訊問筆錄），核與異議人張鍾南所
    陳明之事實相符，復實際之駕駛人張繼仁已於到案日（98年
    12月27日）前之98年12月10日以申訴書向臺南市警察局第一
    分局申訴，並自承當日係由其駕駛之事實，復載明其聯絡地
    址、照片等情，有上開申訴書、臺南市警察局第一分局98年
    12月24日南市警一交字第09841376130 號函各1 份附卷可佐
    ，足認處罰機關於系爭違規通知單之應到案日期前，即知本
    件逕行舉發違反道路交通管理事件之「實際違規駕駛人」姓
    名、住址等事項，依前開規定及說明，本應另行通知（實際
    ）違規駕駛人到案依法處理，卻仍對非實際駕駛人之車輛所
    有人開立本件裁決書，顯有未當。
五、綜前所述，原處分未詳查上情，遽對非違規駕駛人之車主即
    異議人予以裁罰，尚有未洽，本件異議為有理由，原處分應
    予撤銷，另諭知異議人不罰。
六、據上論斷，應依道路交通案件處理辦法第20條前段，裁定如
    主文。
中    華    民    國    99    年    7     月    22    日
                    交通法庭  法  官  陳海寧
以上正本證明與原本無異。
如不服本裁定應於送達後5日內向本院提出抗告狀。
                              書記官  馮得弟
中    華    民    國    99    年    7     月    23    日

司法院資訊處製作；財團法人民間司法改革基金會備份。
